# 请教陈版和各位同仁，关于限制性股票和递延所得税

提问人：zhuazhua 时间：2021-11-25 14:02:35
《上市公司执企业会计准则解析（ 2020 ）》中股份支付章节案例9-11中对于限制性股票产生的费用计提了递延所得税，具体情况如下：一、案例背景
A上市公司在2x17年 1 月 1 日授予职工1,000万份限制性股票股权激励计划，服务期限条件为 2 年，A公司预计1,000万份限制性股票在 2 年后均可行权。限制性股票的授予价格为 10 元/股，A公司股票在授予日的市场价格为 18 元/股。经测算，限制性股票在授予日的公允价值为 9 元/股。假定A公司满足确认递延所得税资产的条件，适用的所得税税率为25%。
问题：A公司应如何核算该股权激励计划的递延所得税影响？
二、会计处理
（一）假设A公司股票在2x17年 12 月 31 日的市场价格为 17 元/股，A公司估计未来可税前抵扣的金额为 7 元/股(17-10),未来可税前抵扣的总额为7,000万元(1,000x7)A公司确认递延所得税的会计处理如下：
借：递延所得税资产(7,000x1/2×25%) 875
贷：所得税费用 875
（二）假设A公司股票在2x18年 12 月 31 日的市场价格为 22 元/股，A公司估计未来可税前抵扣的金额为 12 元/股(22-10),未来可税前抵扣的总额为12,000万元(1,000×12).A公司估计未来可税前抵扣的金额（12,000万元）超过等待期内确认的股份支付费用(累计为9,000万元)，超出部分(12,000-9,000=3,000万元)形成的递延所得税资产应直接计入所有者权益。A公司确认递延所得税的会计处理如下
借：递延所得税资产(12,000×25%-875) 2,125
贷：所得税费用(9,000×25%-875) 1,375
资本公积一一其他资本公积(3,000x25%) 750
三、依据
中国证监会《 2013 年上市公司年报会计监管报告》指出：“根据相关税法规定，对于带有业绩条件或服务条件的股权激励计划，企业按照会计准则的相关规定确认的成本费用在等待期内不得税前抵扣，待股权激励计划可行权时方可抵扣，可抵扣的金额为实际行权时的股票公允价格与激励对象支付的行权价格之间的差额。因此，上市公司未来可以在税前抵扣的金额与等待期内确认的成本费用金额很可能存在差异。根据会计准则的相关规定，上市公司根据期末存在的信息估计未来可以税前抵扣的金额，以未来期间很可能取得的应纳税所得额为限确认递延所得税资产。此外，如果预计未来期间可抵扣的金额超过等待期内确认的成本费用，超出部分形成的递延所得税资产应直接计入所有者权益，而不是计入当期损益。”
四、问题
（ 1 ）IPO过程中授予的没有等待期的限制性股票产生的费用是否可以运用上述政策确认递延所得税呢？
（ 2 ）目前来说大部分企业都没有确认相关所得税，是否是因为：①立刻可行权的限制性股票没有了业绩条件和服务条件；②由于没有等待期，相当于授予日立刻可行权，当期就可以抵扣。
（ 3 ）但是实际情况中虽然没有明确的服务期限制和业绩条件，但是一般情况下IPO 授予的限制性股票需要上市后才可交易，中途退出需要返还给实控人，这是否属于一种限制条件呢？如果可以确认递延所得税，是否为员工出售时转回递延所得税？

回答人：chenyiwei
1 、目前的国家税务总局公告[2012]18号是针对已上市公司依据《上市公司股权激励管理办法》实施的股权激励，能否适用于IPO公司的股份支付并不确定。建议就此问题事先与主管税务机关沟通确认。
2 、有这种可能，但更大可能是完全不能扣除。
3 、由于IPO申报阶段的股份支付的条款和条件设置普遍不严谨，税法中也没有明确的针对性规定，所以实际操作中不确定性较大。